臺灣高雄地方法院民事判決　九十一年度訴字第一二九二號
　　原　　　告　泛亞商業銀行股份有限公司
　　法定代理人　乙○○
　　訴訟代理人　丁○○
　　送達代收人　丙○○
　　被　　　告　佟雅敏
　　　　　　　　甲○○
右當事人間請求清償借款事件，本院判決如左：
    主    文
被告應連帶給付原告新台幣壹佰伍拾柒萬伍仟柒佰零玖元，及其中新台幣壹佰伍拾壹
萬參仟柒佰貳拾捌元自民國八十八年九月十一日起至清償日止，按年息百分之九．三
九五計算之利息，暨自民國八十八年十月十二日起至清償日止，逾期在六個月以內者
，按上開利率百分之十，逾期超過六個月者，按上開利率百分之二十計算之違約金。
原告其餘之訴駁回。
訴訟費用由被告連帶負擔。
    事    實
甲、原告方面：
壹、聲明：被告應連帶給付原告新台幣（下同）一百五十七萬五千七百零九元，及自
    民國八十八年九月十一日起至清償日止，按年息百分之九．三九五計算之利息，
    暨自同年十月十二日起至清償日止，逾期六個月以內者，依原利率之百分之十，
    逾期超過六個月者，依原利率之百分之二十計付之違約金。
貳、陳述：
一、被告佟雅敏邀同被告甲○○為連帶保證人，於八十六年六月十九日向原告借款三
    百六十八萬元，約定自同年七月十七日起至一○六年七月十七日止，以每一個月
    為一期，分二四○期，依二十年之年金法按期平均攤還本息，按年息百分之九．
    三九五計付利息，如未按期給付，即喪失期限利益，全部債務視為到期，且如逾
    期清償，在六個月以內者，另按上開利率百分之十，逾期超過六個月者，按上開
    利率百分之二十計付違約金。詎被告佟雅敏自八十七年五月十七日起即未依約繳
    納本息，依兩造前開約定全部債務視同到期，經原告聲請鈞院八十七年度執字第
    二九八一一號強制執行事件，獲償二百五十六萬二千七百零七元，現尚餘主文所
    示之本金、利息及違約金，迄未清償，為此依消費借貸及連帶保證契約提起本件
    訴訟。
二、對於被告抗辯之陳述：
    原告有將被告佟雅敏未依約繳息之事通知被告甲○○。
參、證據：提出借據、本院八十七年度執字第二九八一一號強制執行金額計算書分配
    表各一件及戶籍謄本二件為證。
乙、被告方面：
壹、被告佟雅敏部分：
    未於言詞辯論期日到場，亦未提出書狀作何聲明或陳述。
貳、被告甲○○部分：
一、聲明：駁回原告之訴。
二、陳述：
    系爭借據確實是伊及被告佟雅敏簽名，借款三百六十萬元直接撥給建商．但原告
    未將被告佟雅敏未依約約繳款之事通知伊，拍賣房子也沒通知，若原告有通知，
    伊可以和被告佟雅敏商量如何解決，而對保時，原告沒有告訴伊連帶保證的意思
    ，伊知道對保是保證借款人不會違約。另伊目前無力清償。
    理    由
一、本件被告佟雅敏經合法通知，未於言詞辯論期日到場，核無民事訴訟法第三百八
    十六條所列各款情形，爰依原告之聲請，由其一造辯論而為判決。
二、原告主張被告佟雅敏邀同被告甲○○為連帶保證人，於八十六年六月十九日向原
    告借款三百六十八萬元，約定自同年七月十七日起至一○六年七月十七日止，以
    每一個月為一期，分二四○期，依二十年之年金法按期平均攤還本息，按年息百
    分之九．三九五計付利息，如未按期給付，即喪失期限利益，全部債務視為到期
    ，且如逾期清償，在六個月以內者，另按上開利率百分之十，逾期超過六個月者
    ，按上開利率百分之二十計付違約金。詎被告佟雅敏自八十七年五月十七日起即
    未依約繳納本息，依兩造前開約定全部債務視同到期，經原告聲請本院八十七年
    度執字第二九八一一號強制執行事件，獲償二百五十六萬二千七百零七元，現尚
    餘主文所示之本金、利息及違約金，迄未清償，為此依消費借貸及連帶保證契約
    提起本件訴訟等語。被告甲○○則以原告未將被告佟雅敏未依約繳款之事通知伊
    ，拍賣房子也沒通知，若原告有通知，伊可以和被告佟雅敏商量如何解決，而對
    保時，原告亦沒有告訴伊連帶保證的意思等語抗辯。
三、本件原告主張被告佟雅敏邀同被告甲○○為連帶保證人，於八十六年六月十九日
    向原告借款三百六十八萬元，約定自同年七月十七日起至一○六年七月十七日止
    ，以每一個月為一期，分二四○期，依二十年之年金法按期平均攤還本息，按年
    息百分之九．三九五計付利息，如未按期給付，即喪失期限利益，全部債務視為
    到期，且如逾期清償，在六個月以內者，另按上開利率百分之十，逾期超過六個
    月者，按上開利率百分之二十計付違約金。惟被告佟雅敏自八十七年五月十七日
    起即未依約繳納本息，嗣原告聲請本院八十七年度執字第二九八一一號強制執行
    事件，獲償二百五十六萬二千七百零七元之事實，業據原告提出借據、本院八十
    七年度執字第二九八一一號強制執行金額計算書分配表各一件為證，核屬相符，
    且經被告甲○○自承：伊及被告佟雅敏親自於系爭借據上簽名及借得三百六十八
    萬元借款等情屬實，並對於其餘事實不真執，而被告佟雅敏經合法通知既未到庭
    陳述，亦未提出書狀作何聲明或陳述以供本院審酌，依本院調查證據結果，堪信
    原告主張為真實。
四、被告甲○○雖以前揭情詞抗辯，惟查系爭借據背面之約定書第十條已載明：「立
    約人所保證之債務，如主債務人未依約履行，立約人當即負責，立即如數付清並
    同意左列事項：（一）貴行毋須先就擔保物受償，得逕向立約人求償。（二）立
    約人代主債務人清償全部債務後，依法請求貴行移轉擔保物權時，絕不因擔保物
    有瑕疵而持異議。」、特別條款另載明：「：：：立約人特此聲明已於合理期間
    內審閱前開全部條款內容。」等語，並由被告甲○○親自於系爭借據上簽名。參
    以被告甲○○亦自承：伊知道對保是保證借款人不會違約等語，足見被告甲○○
    與原告對保當時，已經知悉伊擔任系爭借款之連帶保證人之意義及應負之責任。
    又按保證債務之所謂連帶，係指保證人與主債務人負同一債務，對於債權人各負
    全部給付之責任者而言，此就民法第二百七十二條第一項規定連帶債務之文義參
    照觀之甚明，故連帶保證與普通保證不同，縱使無民法第七百四十六條所揭之情
    形，亦不得主張同法第七百四十五條關於檢索抗辯之權利。是連帶保證人既應與
    主債務人負同一清償責任，債權人對於主債務人就實行擔保物權受清償，或起訴
    請求保證人清償，乃得擇一行使，其對於與主債務人負同一清償責任之連帶保證
    人，亦得擇一請求，亦分別有最高法院四十五年度台上字第一四二六號、六十年
    台上字第一九二四號判例可資參照。經查被告甲○○既為被告佟雅敏之連帶保證
    人，參照前開說明，原告既得向被告擇一請求，或先就擔保物權取償，則原告就
    被告之一人或擔保物求償時，顯無通知另一人之義務，且依系爭借據及其背面之
    約定書條款，亦無課以原告此通知義務，則被告甲○○抗辯原告未將被告佟雅敏
    違約及拍賣抵押物等事項通知伊云云，並無法減輕或免除被告甲○○應負之連帶
    保證責任。是堪認被告甲○○所為之抗辯均不足採。
五、按對於一人負擔數宗債務而其給付之種類相同者，如清償人所提出之給付不足清
    償全部債額時，除當事人另有約定外，自應依民法第三百二十一條之規定，由清
    償人於清償時指定其應抵償之債務，如清償人未為指定，即應依同法第三百二十
    二之規定定其應抵充之債務，非債權人所得任意充償某宗債務，有最高法院四十
    四年年台上字第九二三號判例可資參照。又清償人所提之給付，應先抵充費用，
    次充利息，次充原本。其依民法第三百二十一條及第三百二十二條規定抵充債務
    者亦同，亦為民法第三百二十三條所明定。經查原告因強制執行拍賣被告佟雅敏
    提供抵押系爭借款債權之不動產至八十八年十月二十二日分配時，尚有一百五十
    七萬五千七百零九元，及自同年九月十一日起至清償日止之利息，暨自同年九月
    十四日起至清償日止之違約金等債權未獲清償，而上述分配時系爭債權之違約金
    金額為六萬一千九百八十一元乙節，有原告提出之本院八十七年度執字第二九八
    一一號民事執行處強制執行金額計算書分配表在卷可稽，兩造間就被告提出之給
    付不足清償全部債權額時，並未約定其抵充之順序，亦有原告提出之借據及其約
    定書存卷可按，本件被告復未指定其應抵充之債務順序，揆諸前開說明，自應依
    民法第三百二十二條及第三百二十三條定其應抵充之債務順序。又清償原本係較
    清償違約金能使債務人獲益最多，故就本件債權已到期之違約金，其抵充順序自
    當劣於未清償之本金，則原告就上開分配之六萬一千九百八十一元自應先抵充本
    金而非違約金，從而原告主張被告尚積欠一百五十七萬五千七百零九元，及其中
    一百五十一萬三千七百二十八元自八十八年九月十一日起至清償日止，按兩造約
    定之年息計算之利息，暨自同年十月十二日起至清償日止，分別按約定利率之一
    成或二成計算之違約金，均屬可採。至原告另主張被告就系爭六萬一千九百八十
    一元應再連帶給付利息及違約金乙節，則因違約金不得請求利息及違約金，是其
    請求尚屬無據。
六、次按消費借貸契約，借用人應於約定期限內，返還與借用物種類、品質、數量相
    同之物；又遲延之債務，以支付金錢為標的者，債權人得請求依法定利率計算之
    遲延利息，但約定利率較高者，仍從其約定利率；再數人負同一債務，明示對於
    債權人各負全部給付之責任者，為連帶債務；連帶債務之債權人，得對於債務人
    之全體，同時請求全部之給付，且連帶債務未全部履行前，全體債務人仍負連帶
    責任，民法第四百七十八條前段、第二百三十三條第一項、第二百七十二條第一
    項、第二百七十三條分別定有明文。經查被告佟雅敏既未按期給付系爭借款本息
    ，依兩造間之約定，全部債務視為到期，並應給付約定之利息及違約金，而被告
    甲○○為系爭借款之連帶保證人，自應負連帶清償之責，惟就系爭六萬一千九百
    八十一元之違約金則毋須再給付利息及違約金，從而原告依消費借貸及連帶保證
    契約請求被告連帶給付如主文所示之借款、利息及違約金，即屬正當，應予准許
    ；其逾此部分之請求，尚無理由，應予駁回。
據上論結，本件原告之訴為一部有理由，一部無理由，依民事訴訟法第三百八十五條
第一項前段、第八十五條第二項、第七十九條但書，判決如主文。
中　　　華　　　民　　　國　　九十一　　年　　　六　　　月　　　十　　　日
                              臺灣高雄地方法院民事第五庭
~B法　　　官　林雯娟
右為正本係照原本作成。
如不服本判決，應於送達後廿日內，向本院提出上訴狀並表明上訴理由，如於本判決
宣示後送達前提起上訴者，應於判決送達後十日內補提上訴理由書（須附繕本）。
中　　　華　　　民　　　國　　九十一　　年　　　六　　　月　　　十Y@　　日
~B法院書記官　黃麗緞
